【裁判字號】    99,易,2417
【裁判日期】    991028
【裁判案由】    詐欺
【裁判全文】
臺灣臺北地方法院刑事判決             99年度易字第2417號
公  訴  人  臺灣臺北地方法院檢察署檢察官
被      告  乙○○
上列被告因詐欺案件，經檢察官聲請以簡易判決處刑（99年度偵
字第16599號），本院認不宜以簡易判決處刑，改依通常程序審
理，判決如下：
    主    文
乙○○幫助共同意圖為自己不法之所有，以詐術使人將本人之物
交付，處有期徒刑伍月，如易科罰金，以新臺幣壹仟元折算壹日
。
    事    實
一、乙○○明知社會上詐騙案件層出不窮，並依一般社會生活之
    通常經驗，可預見將自己之銀行帳戶存摺、金融卡併密碼等
    物品交付他人使用，將遭詐騙集團利用作為人頭帳戶，便利
    詐騙集團成員得詐使不特定之被騙民眾將款項匯入該人頭帳
    戶並提領，達到詐騙集團成員隱匿身分之效果而增加查緝困
    難。然竟基於幫助詐騙集團意圖為自己不法之所有，以詐術
    使人將本人或第三人之物交付之未必故意，於如附表一「交
    付詐騙集團時間地點與接洽對象欄」所示時間、地點，將其
    父親羅玉生為臺灣區飲用水設備工業同業公會所申辦如附表
    一所示之帳戶提款卡併密碼，交付與屬詐騙集團一份子，和
    詐騙集團成員間有詐欺犯意聯絡、行為分擔的真實年籍、姓
    名均不詳之成年人。之後，該等詐騙集團成員旋共同基於前
    開詐欺犯意聯絡，推由不詳成年成員，利用乙○○所提供如
    附表一所示帳戶，為附表二所示詐騙行為（被害人、被詐騙
    時間、施用之詐術、被害人匯款時間、匯款金額、匯入帳戶
    等，均詳如附表二所載）。
二、案經甲○○訴由臺北市政府警察局信義分局移送臺灣臺北地
    方法院檢察署檢察官聲請以簡易判決處刑，本院認不宜以簡
    易判決處刑，改依通常程序審理。
    理    由
壹、程序方面：被告乙○○對於公訴人提出之證據資料，均不爭
    執其證據能力，本院審酌該等言詞供述及書面作成時之狀況
    ，並無不宜作為證據之情事，依刑事訴訟法第一百五十九條
    之五第二項規定，得作為證據。
貳、實體方面：
一、訊據被告固坦認其使用證人羅玉生（下逕稱其名）為臺灣區
    飲用水設備工業同業公會於附表一所示時、地開設如附表一
    所示帳戶（下稱本案帳戶），核與羅玉生證述情節相符（偵
    查卷第七、八頁參照），且有本案帳戶開戶、交易資料在卷
    可稽（偵查卷第一四至三八頁參照）。惟矢口否認有何幫助
    詐欺取財犯行。辯稱：伊平日係將附表一所示之帳戶金融卡
    （下稱本案金融卡）置於家中抽屜，並將密碼寫在便條貼黏
    在金融卡上，不曉得什麼時候遺失。伊常常把本案金融卡等
    物借給網咖的朋友使用，但該等朋友真實姓名年籍與聯絡方
    式不清楚，而發現遺失後因為本案帳戶裡沒錢，故不在意。
    伊於九十九年七月中因臺灣區飲用水設備工業同業公會理事
    長向其父親說明，始發現遺失云云。
二、經查：上開被告之犯罪事實，有下列證據可證：
  (一)附表二證據欄所示之證據，證明甲○○遭詐後，依本案詐騙
    集團指示將款項匯入本案帳戶之事實。
  (二)參以，金融機構帳戶，事關存戶個人財產權益之保障，與存
    戶之存摺、金融卡及密碼結合，其專屬性、私密性更形提高
    ，若落入不明人士手中，極易被利用為取贓之犯罪工具，是
    一般人均有妥為保管以防止他人任意使用之認識，倘不慎遺
    失或遭竊，衡情均會報案或掛失，以免帳戶遭冒用產生糾紛
    。況金融卡之密碼為持卡領款之重要憑據，一般人於取得金
    融卡密碼後均會將之牢記於心，或將金融卡與密碼函分置兩
    地，以免徒增金融卡及密碼同為他人取得、利用之風險，而
    臺灣地區目前詐騙行為橫行，此情於被告所謂帳戶存摺及金
    融卡失竊時，早迭經報章、媒體與政府單位報導宣傳明確，
    稍具普通常識均能知悉。況本案帳戶金融卡之密碼係其父親
    固定使用之號碼，且在本院審理時能準確無誤說出密碼（偵
    查卷第一六五九九號卷第五八頁、本院卷第二七頁參照），
    實無將密碼抄在便條貼後黏在金融卡上之理。而被告自承慣
    常密集使用本案帳戶存提現金，核與前述交易明細內容相符
    ，被告也自承其信用不佳，無法申請帳戶，都是靠本案帳戶
    存提款。若此，本案帳戶等文件對於被告自屬非常重要之物
    ，被告豈會在九十九年五月六日將本案帳戶款項提領至僅餘
    四十六元後，徒因「沒在玩線上遊戲」、「帳戶所餘金錢不
    多」就置之不理。且迄同年七月「經臺灣區飲用水設備工業
    同業公會現任理事長告知後才驚覺本案金融卡不見」，復於
    知悉後，也不報警處理。被告自稱常將本案金融卡借予不熟
    悉、不詳年籍姓名的朋友使用，則伊於發覺本案帳戶遺失後
    ，竟未立即報警以防止後續糾紛，亦悖一般人管理帳戶之常
    情。
  (三)再者，詐欺正犯係為避免自金融機構帳戶之來源回溯追查其
    身分，而使用他人金融機構帳戶供被害人匯款及取贓，其對
    於金融機構帳戶所有人發現存摺及金融卡遺失或遭竊時，會
    向警方報案，並向金融機構辦理掛失止付，當知之甚稔，其
    既有意利用他人帳戶作為詐騙工具，當無選擇一隨時可能遭
    真正存款戶掛失、報案而無法使用之帳戶之可能，輔以現今
    社會上，確實存有不少為貪圖小利而出售自己帳戶供他人使
    用之人，是詐欺正犯僅需支付少許金錢，即可取得可完全操
    控而無虞遭掛失風險之他人帳戶，實無明知係他人所遺失或
    遭竊之金融機構帳戶，仍以之供作詐得款項匯入之用之必要
    ，否則，若在其尚未施詐前，或行騙後未及提領該帳戶內之
    贓款前，該帳戶即遭掛失，豈非無法遂其詐財之目的，是詐
    欺正犯絕無將涉及詐騙成否之關鍵置於如此不確定境地之可
    能。甲○○遭詐轉帳至附表一所示之帳戶後，旋於該日遭人
    持金融卡一次提領，此有該帳戶之查詢帳戶最近交易資料表
    在卷可參（偵查卷第三八頁背面參照），若非本案帳戶為詐
    欺正犯所能掌控，無虞遭帳戶所有人提領或掛失，詐欺正犯
    焉能順利密集提領詐欺贓款？足見被告辯稱：本案金融卡及
    密碼係遺失云云，屬虛偽不實。
  (四)綜上所述，被告所辯不足採信，犯行洵堪認定。
三、按刑法上之幫助犯，係對於犯罪與正犯有共同之認識，以幫
    助之意思，對於正犯資以助力，而未參與實施犯罪之行為者
    而言。因此如未參與實施犯罪構成要件之行為，且係出於幫
    助之意思提供助力，即屬幫助犯，而非共同正犯。被告基於
    幫助之犯意，提供詐騙集團成員上開存摺、金融卡及密碼，
    以供其施用詐術，已如前述。詐騙集團成員利用被告之幫助
    ，使被害人在遭施用詐術後陷於錯誤，而匯款至被告提供之
    帳戶，足見被告僅係參與詐欺罪構成要件以外之行為，且並
    無證據證明被告係以正犯而非以幫助犯之犯意參與犯罪，應
    認其所為係幫助犯而非正犯行為。而本案成年詐騙集團成員
    ，或出面收購帳戶，或隱身對被害人施詐，足見其人數至少
    有二人以上，並有犯意聯絡與行為分擔，為共同正犯，此部
    分經檢察官當庭更正被告係幫助共同詐欺，本院亦已依刑事
    訴訟法第九十五條規定諭知被告裨伊防禦，附此敘明。核被
    告所為，係犯刑法第三百三十九條第一項、第三十條第一項
    前段詐欺取財罪之幫助犯，而被告係幫助詐騙集團實行犯罪
    行為，為幫助犯，爰依刑法第三十條第二項減輕其刑。爰審
    酌被告犯罪之動機、目的、交付之金融機構文件數量、甲○
    ○遭騙之損害情形、被告不願坦然面對所為等及其他一切情
    狀，量處如主文所示之刑，並諭知易科罰金之折算標準，以
    資儆懲。至於供被告犯本罪所用之物，已移轉所有權與詐騙
    集團，非屬被告所有（幫助犯不適用責任共同原則），不符
    沒收要件，不予宣告沒收。
據上論斷，應依刑事訴訟法第四百五十二條、第二百九十九條第
一項前段，刑法第三十條第一項前段、第二項、第二十八條、第
三百三十九條第一項、第四十一條第一項前段，刑法施行法第一
條之一，判決如主文。
本案經檢察官吳曉婷到庭執行職務
中    華    民    國    99    年    10    月     28   日
                  刑事第十庭審判長法  官  蔡坤湖

                                  法  官  周玉琦
                                  法  官  姚念慈
上正本證明與原本無異。
如不服本判決應於收受送達後10日內向本院提出上訴書狀，並應
敘述具體理由；其未敘述上訴理由者，應於上訴期間屆滿後20日
內向本院補提理由書（均須按他造當事人之人數附繕本）「切勿
逕送上級法院」。告訴人或被害人如對於本判決不服者，應具備
理由請求檢察官上訴，其上訴期間之計算係以檢察官收受判決正
本之日期為準。
                                  書記官  劉芸珊
中    華    民    國    99    年    10    月    28    日
附錄本案論罪科刑法條全文：
刑法第三百三十九條第一項
意圖為自己或第三人不法之所有，以詐術使人將本人或第三人之
物交付者，處五年以下有期徒刑、拘役或科或併科一千元以下罰
金。
附表一：
┌─┬───────┬──────┬────┬────────┬────────┐
│編│申辦日期      │金融機構名稱│ 戶  名 │帳號            │交付詐騙集團時間│
│號│              │            │        │                │地點與接洽對象  │
├─┼───────┼──────┼────┼────────┼────────┤
│  │九十一年二月二│臺北富邦銀行│臺灣區飲│00000000│1.時間：九十九年│
│  │十一日        │永吉分行    │用水設備│四六八三號（開戶│  五月十日前某日│
│  │              │            │工業同業│資料附於臺灣臺北│  時。          │
│  │              │            │公會    │地方法院檢察署九│2.地點：臺灣地區│
│  │              │            │        │十九年度偵字第一│  某不詳處所。  │
│  │              │            │        │六五九九號卷第一│3.對象：某不詳姓│
│  │              │            │        │四頁）。        │  名之詐騙集團成│
│  │              │            │        │                │  年成員。      │
│  │              │            │        │                │                │
└─┴───────┴──────┴────┴────────┴────────┘
附表二
┌─┬────┬───────┬───────────┬───────┬──────┐
│編│被害人  │被詐騙時間    │詐騙集團使用之詐術    │匯款時間、地點│證據        │
│號│        │              │                      │及受損金額與匯│            │
│  │        │              │                      │入帳戶        │            │
├─┼────┼───────┼───────────┼───────┼──────┤
│一│甲○○  │九十九年五月十│犯罪集團某姓名不詳成員│1.時間：九十九│1.被害人指述│
│  │        │日            │佯稱雅虎拍賣網站賣家，│  年五月十日下│（臺灣臺北地│
│  │        │              │撥打電話予被害人，框稱│  午十時一分。│方法院檢察署│
│  │        │              │先前被害人網路購物時，│2.地點：台北市│九十九年度偵│
│  │        │              │不慎勾選到分期付款，需│  士林市○○路│字第一六五九│
│  │        │              │依其指示操作提款機解除│  七○號（東吳│九號卷第三至│
│  │        │              │扣款，使被害人陷於錯誤│  大學內之中華│四頁）。    │
│  │        │              │而於右列1.所示時間匯款│  郵政）提款機│2.匯款單據（│
│  │        │              │。                    │  前。        │上開偵查卷第│
│  │        │              │                      │3.受損金額：新│四○頁）。  │
│  │        │              │                      │  臺幣二萬○二│3.附表一所示│
│  │        │              │                      │  百○二元。  │帳戶交易明細│
│  │        │              │                      │4.匯入帳戶：附│（上開偵查卷│
│  │        │              │                      │  表一所示帳戶│第三八頁背面│
│  │        │              │                      │  。          │）。        │
│  │        │              │                      │              │            │
│  │        │              │                      │              │            │
└─┴────┴───────┴───────────┴───────┴──────┘

司法院資訊處製作；財團法人民間司法改革基金會備份。
